【裁判字號】    92,台上,1926
【裁判日期】    920910
【裁判案由】    給付退休金
【裁判全文】
最高法院民事裁定                              九十二年度台上字第一九二六號
    上  訴  人  甲○○
                乙○○
    共      同
    訴訟代理人  謝政達律師
                彭明律師
    被 上訴 人  台灣水泥股份有限公司
    法定代理人  辜振甫
右當事人間請求給付退休金事件，上訴人對於中華民國九十二年六月十七日台灣高等
法院第二審判決（九十二年度重勞上字第二號），提起上訴，本院裁定如左：
    主  文
上訴駁回。
第三審訴訟費用由上訴人負擔。
    理  由
按對於第二審判決上訴，非以其違背法令為理由，不得為之。又提起上訴，上訴狀內
應記載上訴理由，表明原判決所違背之法令及其具體內容，暨依訴訟資料合於該違背
法令之具體事實，民事訴訟法第四百六十七條、第四百七十條第二項定有明文。而依
同法第四百六十八條規定，判決不適用法規或適用不當者，為違背法令；依同法第四
百六十九條規定，判決有該條所列各款情形之一者，為當然違背法令。是當事人提起
上訴，如依民事訴訟法第四百六十八條規定，以第二審判決有不適用法規或適用法規
不當為理由時，其上訴狀或理由書應表明該判決所違背之法令條項，或有關判例、解
釋之字號，或成文法以外之習慣或法理等及其具體內容，暨係依何訴訟資料合於該違
背法令之具體事實；如以民事訴訟法第四百六十九條所列各款情形為理由時，其上訴
狀或理由書應表明該判決有合於各該條款規定情形之具體內容，及係依何訴訟資料合
於該違背法令之具體事實。上訴狀或理由書如未依上述方式表明，或其所表明者顯與
上開法條規定不合時，即難認為已合法表明上訴理由，其上訴自非合法。本件上訴人
對第二審判決提起上訴，雖以該判決有不適用法規或適用不當、不備理由、理由矛盾
暨解釋契約不當等違背法令為由，惟核其上訴理由狀所載內容，仍屬就原審取捨證據
、認定事實之職權行使暨依職權解釋契約及其他與判決結果不生影響之理由，指摘原
判決不當，並就原審本於上開職權之行使所論斷：本件被上訴人外調人員管理規定第
十三條既明定：「職工在外調期間退職者，其退職金之分攤及補貼如下：……二、退
休金或撫卹金：職工在調用機構申請退休、命令退休或死亡者，一律併計調借雙方之
服務年資，依本公司規定辦法按本公司保留或承認之職級待遇標準及其服務雙方之實
際年資比例分攤」，則上訴人甲○○、乙○○分別於民國八十九年四月一日、八十七
年五月二十五日由被上訴人外調至和信電訊股份有限公司（下稱和信公司）任職，並
於外調和信公司之期間內，向被上訴人申請退休，自應適用上開外調人員管理規定第
十三條之規定，依被上訴人保留之上訴人職級待遇作為退休金基數之標準計算退休金
。被上訴人以外調人員管理規定第十三條之規定計算上訴人之退休金，並無違反勞動
基準法第五十五條第二項、第二條第四款之規定，亦與勞動基準法第二條第四款平均
工資規定無不符之處，且以此規定計付退休金，亦為合理。又被上訴人外調人員管理
規定第十一條所謂返任職工退職之規定，係指職工外調期滿返任被上訴人之員工，而
上訴人係在外調和信公司期間於九十一年二月間即已向被上訴人申請退休，自與被上
訴人外調人員管理規定第十條外調人員於外調期滿返任之規定不符。況依被上訴人外
調人員管理規定第十一條第二項規定，被上訴人給付退職金之標準，仍係按該外調人
員在被上訴人退職當時所支領之薪資標準計付。至同規定第十一條第一項規定，調用
機構對被上訴人調職職工返任被上訴人後，應按其調用年資，每滿一年按一個半月薪
津為標準之退職金撥繳被上訴人一節，乃該調用機構應給付之金額，並非被上訴人有
給付之義務。且被上訴人與調用機構就外調人員退休金分攤與外調人員退休金計算基
準顯屬二事。再所謂「歸建」，係指外調人員於外調期間向被上訴人申請退休時，該
名員工形式上應辦理之程序，實際上外調人員並未返回被上訴人報到或工作，且實質
上外調人員辦理退休之程序與一般被上訴人員工辦理退休之程序完全相同。所謂返任
，係指外調人員返回被上訴人公司工作，且由被上訴人再予核發薪資，與歸建僅為形
式上之程序，外調人員實際上並無再回被上訴人公司上班之情形不同。查上訴人係於
外調期間申請退休，並非返任至被上訴人公司工作後申請退休，要無外調人員管理規
定第十一條第二項之適用，而應適用外調人員管理規定第十三條之規定，尤無疑義。
上訴人復主張被上訴人對其在和信公司之年資既然併計，自應按其在外調公司之薪資
計付退休金之平均工資云云。惟被上訴人與和信公司為分別獨立之法人，上訴人與和
信公司如何計付上訴人薪資，自係依據上訴人與和信公司間之約定而定，且上訴人外
調和信公司期間，既仍與被上訴人維持系爭勞動契約關係，是被上訴人依上訴人在公
司保留之薪資計付退休金，與被上訴人承認上訴人在和信公司任職期間之工作年資無
關，自不得以被上訴人就年資部分合併計算即認被上訴人就上訴人服務於和信公司之
薪資有加以承認之義務，上訴人更不得以於和信公司領取之薪資，作為向被上訴人申
請退休金計算之依據。茲被上訴人既依上訴人在被上訴人保留併調升之職級待遇計付
退休金與上訴人，則上訴人依勞動基準法第五十五條第一項第一款、第二條第四款規
定，訴請被上訴人給付甲○○新台幣（下同）六百零三萬二千零二元及乙○○五百十
三萬二千四百零四元各本息、均無理由等情泛言謂為違法，而非表明該判決所違背之
法令及其具體內容，暨依訴訟資料合該違背法令之具體事實，難認其已合法表明上訴
理由。依首揭說明，應認其上訴為不合法。
據上論結，本件上訴為不合法。依民事訴訟法第四百八十一條、第四百四十四條第一
項、第九十五條、第七十八條，裁定如主文。
中      華      民      國    九十二    年      九      月      十      日
                              最高法院民事第五庭
                                  審判長法官  朱  錦  娟
                                        法官  顏  南  全
                                        法官  許  澍  林
                                        法官  葉  勝  利
                                        法官  劉  福  來
      右正本證明與原本無異
                                              書  記  官
中      華      民      國    九十二    年      十      月      八      日
                                                                        Ｖ


司法院資訊處製作；財團法人民間司法改革基金會備份。
